臺灣苗栗地方法院民事判決
111年度訴字第274號
原      告  周添貴  


被      告  蔡惠卿  
上列當事人間請求侵權行為損害賠償事件，原告提起附帶民事訴
訟，經本院刑事庭移送前來（111年度附民字第108號），本院於
民國111年9月15日言詞辯論終結，判決如下：
    主    文
被告應給付原告新臺幣2,370,000元，及自民國111年5月17日起
至清償日止，按年息5％計算之利息。
原告其餘之訴駁回。
本判決於原告以新臺幣790,000元供擔保後，得假執行。
原告其餘假執行之聲請駁回。
    事實及理由
一、原告主張：被告明知訴外人馮國華未同意以其所有坐落苗栗
    縣○○鎮○○段○○○○段0000地號、1055地號土地及其上1262建號
    建物（下稱系爭不動產）供作擔保向他人借款，竟擅自持馮
    國華之身分證件、印章及系爭不動產之權狀，向原告之妻陳
    月鳳佯稱其與馮國華願提供系爭不動產設定抵押權向原告借
    款新臺幣（下同）300萬元，致原告受騙而交付現金300萬元
    予被告，爰依侵權行為法律關係提起本訴。並聲明：㈠被告
    應給付原告300萬元，及自民國111 年5 月17日起至清償日
    止，按年息5％計算之利息。㈡願供擔保請准宣告假執行。
二、被告則以：原告實際交付之款項為264萬元，且被告事後已
    返還原告100萬元，已由陳月鳳受領，應予扣除等語，資為
    抗辯。並聲明：原告之訴駁回。
三、法院之判斷：
  ㈠因故意或過失，不法侵害他人之權利者，負損害賠償責任。
    故意以背於善良風俗之方法，加損害於他人者亦同，民法第
    184條第1項定有明文。經查，原告主張其因被告偽稱有擔保
    品而遭詐騙借款予被告乙情，未據被告所爭執，且被告因上
    情所涉詐欺取財、行使偽造私文書等罪嫌，業經本院刑事庭
    前以110年度訴字第80號判決在案，並有該刑案影卷再卷可
    佐，此部分之事實堪予認定。而原告因被告詐騙而出借款項
    ，自得依前開規定請求被告賠償其損害。　　
  ㈡本件原告既係依前開侵權行為之規定請求被告賠償其損害，
    其損害自為因誤信有擔保而遭被告詐欺所實際交付之款項。
    查證人陳月鳳於本院審理中證述：原告當時借款300萬元予
    被告時，伊有扣除其中手續費18萬元及預扣三個月之利息18
    萬元，被告當日實際取得之款項為264萬元，另伊其後亦曾
    有向被告收取100萬元之利息，該100萬元之利息為被告透過
    伊幫忙向原告及訴外人余姿芳借款之利息，利息部分是月息
    1.5％，伊中介借款抽0.5％，伊沒有告訴原告有拿中介費用，
    但取得之利息有交給原告等語（見本院卷第75、76頁），前
    開證人陳月鳳所述，亦核與本件刑案其餘之犯罪事實中所載
    被告有透過陳月鳳代理向余姿芳借款200萬元乙節相符，此
    有本院110年度訴字第80號判決及該案卷宗影卷可憑，堪予
    採信。準此，原告之損害自應以被告實際自原告處取得之款
    項，並應扣除被告已返還之部分為準。查被告實際自原告處
    取得之款項為282萬元【計算式：300萬元－（扣除預扣之3個
    月利息）18萬元＝282萬】，而手續費18萬元為陳月鳳個人所
    得、亦未交付予原告而無須扣除；另被告曾返還100萬元係
    作為原告與余姿芳之借款利息，而依原告、余姿芳之借款比
    例（各為300萬、200萬）計算，原告之比例為3/5，其中之6
    0萬元（100萬×3/5＝60萬），再扣除陳月鳳其中手續費用（
    依原告本取得之月息1.5％及手續費中介0.5％；原告之比例為
    3/4），足認原告嗣已取得45萬元（60萬×3/4＝45萬），應予
    扣除；故原告遭被告詐欺之損害應為237萬元（計算式：282
    萬－45萬＝237萬）。復查，原告對於被告之前揭侵權行為損
    害賠償請求權，係屬給付無確定期限之金錢債權，故原告併
    請求自起訴狀繕本送達翌日即111年5月17日（見附民卷第7
    頁之送達證書，為111年5月6日寄存送達，自寄存之日起經1
    0日發生效力）起至清償日止，按年息5％計算之利息（民法
    第229 條第2 項、第233 條第1 項前段、第203 條參照），
    亦屬有據。逾此部分，則屬無據，應予駁回。
四、綜上所述，原告依侵權行為法律關係請求被告給付237萬元
    及自111年5月17日起至清償日止，按年息5％計算之利息，為
    有理由，應予准許，逾此範圍之請求，則無理由，應予駁回
    。
五、原告陳明願供擔保後，請准宣告假執行，核無不合，爰酌定
    相當擔保金額准許之。至原告敗訴部分，假執行之聲請已失
    所依附，即應駁回之。
六、本件事證已臻明確，兩造其餘攻擊防禦方法及所提證據經審
    酌後，於判決結果不生影響，爰不另一一論駁，附此敘明。
七、本件係刑事附帶民事訴訟，經刑事庭裁定移送民事庭審理事
    件，依刑事訴訟法第504 條第2 項規定，免納裁判費，亦無
    其他訴訟費用支出，故無諭知訴訟費用負擔及確定訴訟費用
    額之必要。　　
中　　華　　民　　國　　111 　年　　9 　　月　　29　　日
                  民事第二庭  法  官    黃思惠 
以上正本係照原本作成。　　　　　　　　　
如對本判決上訴，須於判決送達後20日內向本院提出上訴狀（須
附繕本）。如委任律師提起上訴者，應一併繳納上訴審裁判費。
中　　華　　民　　國　　111 　年　　9 　　月　　29　　日
                              書記官    林翰章